【裁判字號】    98,抗,802
【裁判日期】    980512
【裁判案由】    拆屋還地等
【裁判全文】
臺灣高等法院民事裁定                   98年度抗字第802號
抗  告  人  乙○
上列抗告人因與相對人甲○○間拆屋還地等事件，對於中華民國
98年2 月24日臺灣臺北地方法院97年度審重訴字第290 號裁定關
於核定訴訟標的價額部分提起抗告，本院裁定如下：
    主  文
抗告駁回。
抗告費用由抗告人負擔。
    理  由
一、按民事訴訟法第77條之1 第2 項前段規定「核定訴訟標的之
    價額，以起訴時之交易價額為準」；第77條之2 第2 項規定
    ：「以一訴附帶請求其孳息、損害賠償、違約金或費用者，
    不併算其價額。」、第77條之13規定：「因財產權而起訴，
    其訴訟標的之金額或價額在新臺幣十萬元以下部分，徵收一
    千元；逾十萬元至一百萬元部分，每萬元徵收一百元；逾一
    百萬元至一千萬元部分，每萬元徵收九十元；逾一千萬元至
    一億元部分，每萬元徵收八十元；逾一億元至十億元部分，
    每萬元徵收七十元；逾十億元部分，每萬元徵收六十元；其
    畸零之數不滿萬元者，以萬元計算。」。次按民事訴訟法第
    77條之16第1 項前段規定，因財產權而起訴之事件，當事人
    向第二審法院上訴，依第77條之13規定，加徵裁判費10分之
    5 ，是被告提起上訴，關於其上訴部分之訴訟標的價額，應
    與法院依民事訴訟法第77條之1 第2 項前段所核定之價額相
    同，即仍應按原告起訴時之交易價額定之，而非以被告提起
    上訴可取得之利益額或可避免之損害額定之。
二、本件相對人本於民法第767 條規定，請求抗告人拆屋還地，
    及本於不當得利法律關係，請求抗告人返還因無權占有土地
    所得利益。原法院判命抗告人應將坐落臺北市○○區○○段
    4 小段50地號土地面積61.15 平方公尺部分上，門牌號碼臺
    北市○○路162 號1 至3 樓房屋拆除，並將該部分土地返還
    予相對人；抗告人應自民國（下同）97年10月1 日起至返還
    該部分土地之日止，按月給付相對人新台幣（以下同）
    33,754元。抗告人就原判決不利於其之部分提起上訴，關於
    原判決命拆屋還地部分，依民事訴訟法第77條之1 第2 項前
    段規定，應以相對人於97年10月16日起訴時，上開土地面積
    61.15 平方公尺部分之交易價額為準，核定此部分訴訟標的
    之價額，抗告人主張按伊購買上開房屋之價金定其上訴之訴
    訟標的價額，尚非可採。又關於原判決命返還不當得利部分
    ，屬於相對人以拆屋還地一訴，附帶請求抗告人返還占有該
    部分土地之利益，依民事訴訟法第77條之2 第2 項規定，無
    庸併算其價額。
三、按平均地權條例第46條規定：「直轄市或縣（市）政府對於
    轄區內之土地，應經常調查其地價動態，繪製地價區段圖並
    估計區段地價後，提經地價評議委員會評定，據以編製土地
    現值表於每年1 月1 日公告，作為土地移轉及設定典權時，
    申報土地移轉現值之參考；並作為主管機關審核土地移轉現
    值及補償徵收土地地價之依據。」，土地公告現值應足以反
    映土地之交易價額，爰以上開土地面積61.15 平方公尺部分
    於97年10月16日之公告現值，核定本件上訴之訴訟標的價額
    。經查，上開土地於97年10月間之公告現值每平方公尺
    270,000 元，有相對人於原法院提出之土地登記謄本可稽（
    原法院卷第7 頁），則原法院核定本件訴訟標的價額為
    16,510,500元（270,000*61.15）， 尚無不合，上訴人指摘
    原裁定關於核定訴訟標的價額部分為不當，求予廢棄，為無
    理由。
四、據上論結，本件抗告為無理由，裁定如主文。
中    華    民    國    98    年    5     月    12    日
                    民事第四庭
                        審判長法  官  張劍男
                              法  官  彭昭芬
                              法  官  翁昭蓉
正本係照原本作成。
本裁定除以適用法規顯有錯誤為理由，不得再抗告。如提起再抗
告，應於收受後10日內委任律師為代理人向本院提出再抗告狀。
並繳納再抗告費新台幣１千元。
中    華    民    國    98    年    5     月    13    日
                              書記官  張淑芬


司法院資訊處製作；財團法人民間司法改革基金會備份。
